---
documentclass: article
header-includes:
- \usepackage[utf8]{inputenc}
- \usepackage{graphicx}
- \usepackage{booktabs}
#- \usepackage[table,xcdraw]{xcolor}
- \usepackage[normalem]{ulem}
- \usepackage[Lenny]{fncychap}
#- \usepackage[spanish]{babel}
- \usepackage[labelfont=bf]{caption}
- \usepackage{longtable}
- \usepackage{float}
- \usepackage{fancyhdr}
- \usepackage{fancyheadings}
- \pagestyle{fancy}
- \rhead{\includegraphics[width=2cm, height=2cm]{logo1}}
- \lhead{}
- \chead{\textbf{UNIVERSIDAD DE EL SALVADOR \\ FACULTAD MULTIDISCIPLINARIA DE OCCIDENTE \\ DEPARTAMENTO DE MATEMÁTICA}}
- \lfoot{\textit{CICLO II 2022}}
- \rfoot{\textbf{PRÁCTICA 1 (R)}}
- \setlength{\headheight}{60.50525pt}
title: "Practica_1_R"
author: "Cristian Zaldaña"
date: "2022-07-28"
geometry: "left=3cm, right=3cm, top=2.5cm, bottom=3.5cm"
output: pdf_document
lang: es-ES
toc: TRUE
---
\newpage


# CONSOLA DE R (R-CONSOLE) 
Ejemplo 1. Encontrar el resultado de operar: 2 más 10 por 3 entre 5
Escriba en la Consola de R: 2+10*3/5 y oprima la tecla ENTER

```{r}
2+10*3/5
```

Note que en R se respecta el mismo orden de preferencia de la mayoría de los lenguajes de
programación, la multiplicación y la división tienen prioridad a la suma y resta

Ejemplo 2. Encontrar el resultado de operar: 3 elevado a la potencia 100
 3^100 o también format(3^100, sci = FALSE) 
 
```{r}
format(3^100, sci = FALSE)
```

Sci=FALSE le indica a R que muestre todos los dígitos del resultado, de lo contrario (Sci=TRUE)
solamente se mostrará la representación científica. 

Ejemplo 3. Encontrar el resultado anterior con 15 cifras decimales y guardarlo en la variable y
y <- format(3^100, digits = 15);y o y = format(3^100, digits = 15) 

```{r}
y=format(3^100, digits = 15)
y
```
Note que en R, la asignación de valores a una variable puede hacerse con “= “ o con “<-“. 

Ejemplo 4. Redondear el valor de $\pi$ a 4 digitos decimales
round(pi, 4)
Aplique las funciones: trunc(pi), floor(pi) y ceiling(pi) 

```{r}
round(pi, 4)
trunc(pi)
floor(pi)
ceiling(pi)
```

Ejemplo 5. Guardar en la variable n el valor 150 y luego calcular el valor de n
 n = 150
 factorial(n)
 
```{r}
n=150
factorial(n)
```

Ejemplo 6. Operar el complejo (2+3i) elevado a la potencia 10
 (2+3i)^10 o también format((2+3i)^10, sci = TRUE)
 
```{r}
(2+3i)^10
```

Ejemplo 7. Calcular la integral entre 0 y $\pi$ de la función Seno(x)
f <- function(x) {sin(x)}
integrate(f, lower = 0, upper = pi)

```{r}
f=function(x) {sin(x)}
integrate(f,lower = 0,upper = pi)
```
\newpage

# TRABAJANDO CON SCRIPT 
A medida que estemos realizando un trabajo de pequeña, mediana o de gran complejidad, será muy
útil manejar todas las entradas que solicitemos a R en un entorno donde podamos corregirlas,
retocarlas, repetirlas, guardarlas para continuar el trabajo en otro momento, con otros datos, etc. Esta
es la función del editor de R, a los archivos creados en este editor se les conoce como Script. Es posible
incluir comentarios que R no leerá si utilizamos líneas que comiencen con el carácter # (o en cualquier
parte de la línea). Por el contrario, si escribimos cualquier orden no antecedida de # R (sin importar en
que parte se encuentre) lo reconocerá como instrucciones que deben ejecutarse.

Este archivo se enviara por a parte...
\newpage

# VECTORES DE DATOS

Este tipo de objetos se denominan estructuras atómicas ya que todos sus elementos son del mismo
tipo o modo: character (carácter) o numeric (numérico) que puede ser integer (entero), double (real),
complex (complejo), logical (lógico).

## VECTORES NUMÉRICOS

\textbf{FORMA 1-Crear un vector numérico vacío y añadirle luego sus elementos.}
\begin {itemize}
\item Ejemplo 1: v <- numeric(3);v
\end {itemize}
```{r}
v <- numeric(3)
v
```

El vector tiene longitud 3 y sus componentes serán NA (Not Available/"Missing" Values)
que es la forma como R maneja los datos omitidos o faltantes.
\begin {itemize}
\item Ejemplo 2: v[3] <- 17; v
\end {itemize}
```{r}
v[3] <- 17
v
```
asigna el valor de 17 en la tercera posición del vector v.

\textbf {FORMA 2-Crear un vector numérico asignándole todos sus elementos o valores.}
\begin {itemize}
\item Ejemplo 1: x <- c(2, 4, 3.1, 8, 6) , revise el modo con is.integer(x) y is.double(x); encuentre la
longitud con: length(x)
\end {itemize}
```{r}
x<- c(2,4,3.1,8,6)
is.integer(x)
is.double(x)
length(x)
```
\begin {itemize}
\item Ejemplo 2: Modifique el vector agregándole el valor 9 en la posición 3, use la siguiente la
función de edición: x <- edit(x)
\end {itemize}
```{r}
edit(x)
```
\textbf{FORMA 3-Crear un vector numérico dando un rango de valores.}
\begin {itemize}
\item Ejemplo 1: y = 1:4; y
\end {itemize}
```{r}
y = 1:4
y
```

Crea un vector de valores enteros en que su primer elemento es 1 su último es 4
\begin {itemize}
\item Ejemplo 2: Modificación de los elementos de un vector: y[2] <- 5 (para modificar un elemento
de un vector se escribe su nombre (del vector) y entre corchetes el índice del elemento que se
quiera modificar).
\end {itemize}
```{r}
y[2] <- 5
y
```
\begin {itemize}
\item Ejemplo 3: Crear un vector con elementos de otro; u <- 1:12; u1=u[2 * 1:5] (vector de tamaño 5
con elementos de las posiciones pares de u)
\end {itemize}
```{r}
u <- 1:12
u1=u[2*1:5]
u1
```

\textbf {FORMA 4-Crear un vector numérico utilizando la función assign().}
\begin {itemize}
\item Ejemplo 1: assign("z", c(x, 0, x)); z (crea un vector en dos copias de x con un cero entre ambas)
\end {itemize}
```{r}
assign("z", c(x,0,x))
z
```
\textbf {FORMA 5-Crear un vector numérico generando una sucesión de valores.}
\begin {itemize}
\item Ejemplo 1: s1 <- seq(2, 10); s1 (compárese a como fue generado el vector y y u)
\end {itemize}
```{r}
s1 <- seq(2,10)
s1
```
\begin {itemize}
\item Ejemplo 2: s2 = seq(from=-1, to=5); s2
\end {itemize}
```{r}
s2 = seq(from=-1, to=5)
s2
```

Crea un vector cuyo elemento inicial es -1 y su elemento final es 5, y cada dos elementos
consecutivos del vector tienen una diferencia de una unidad.
\begin {itemize}
\item Ejemplo 3: s3<-seq(to=2, from=-2); s3
\end {itemize}
```{r}
s3<-seq(to=2, from=-2)
s3
```
Note que puede invertir el orden de “to” y de “from”.

\begin {itemize}
\item Ejemplo 4: Secuencia con incremento o decremento: s4=seq(from=-3, to=3, by=0.2); s4
\end {itemize}
```{r}
s4 = seq(from=-3, to=3, by=0.2)
s4
```
Crea una secuencia que inicia en -3 y termina en 3 con incrementos de 0.2 en 0.2.

\begin {itemize}
\item Ejemplo 5. Repetición de una secuencia s5 <- rep(s3, times=3); s5
\end {itemize}

```{r}
s5 <- rep(s3, time=3)
s5
```
### OPERACIONES CON VECTORES NUMÉRICOS

\begin {itemize}
\item Ejemplo 1: 1/x (observe que calcula el inverso de cada elemento del vector)
\end {itemize}

```{r}
1/x
```
\begin {itemize}
\item Ejemplo 2: v=2*x+z+1; v (genera un nuevo vector, v, de longitud 11, construido sumando,
elemento a elemento, el vector 2*x repetido 2.2 veces, el vector y, y el número 1 repetido 11
veces \textbf {“Reciclado en R es repetir las veces necesarias un vector cuando en una operación
intervienen vectores de distinta longitud”}).
\end {itemize}

```{r}
v=2*x+z+1
v
```
\begin {itemize}
\item Ejemplo 3: e1 <- c(1, 2, 3, 4); e2<-c(4, 5, 6, 7); crossprod(e1, e2) ó t(e1)%*%e2 (calcula el producto interno entre dos vectores. Ambos deben tener el mismo número de elementos.
\end {itemize}

```{r}
e1<-c(1,2,3,4)
e2<-c(4,5,6,7)
crossprod(e1,e2)
t(e1)%*%e2
```
### OPERACIONES DE FUNCIONES SOBRE VECTORES NUMÉRICOS.

\begin {itemize}
\item Ejemplo 1: Vector transpuesto del vector x: xt = t(x); xt.
\end {itemize}

```{r}
xt=t(x)
xt
```
\begin {itemize}
\item Ejemplo 2: u = exp(y);u (crea un nuevo vector de la misma longitud que y, en el cual cada
elemento es la exponencial elevando a su respectivo elemento en y).
\end {itemize}

```{r}
u=exp(y)
u
```
\begin {itemize}
\item options(digits=10); u Permite visualizar un mínimo de 10 dígitos
\end {itemize}

```{r}
options(digits = 10)
u
```

\textbf{OTRAS OPERACIONES:}
\begin {itemize}
\item Ejemplo 1: resum <- c(length(y), sum(y), prod(y), min(y), max(y)); resum
\end {itemize}

```{r}
resum<-c(length(y), sum(y), prod(y), min(y), max(y))
resum
```

\begin {itemize}
\item Ejemplo 2: Ordenamiento de un vector: yo <- sort(y); yo
\end {itemize}

```{r}
yo <- sort(y)
yo
```

