---
documentclass: article
header-includes:
- \usepackage[utf8]{inputenc}
- \usepackage{graphicx}
- \usepackage{enumerate}
- \usepackage{booktabs}
#- \usepackage[table,xcdraw]{xcolor}
- \usepackage[normalem]{ulem}
- \usepackage[Lenny]{fncychap}
#- \usepackage[spanish]{babel}
- \usepackage[labelfont=bf]{caption}
- \usepackage{longtable}
- \usepackage{float}
- \usepackage{fancyhdr}
- \usepackage{fancyheadings}
- \pagestyle{fancy}
- \rhead{\includegraphics[width=2cm, height=2cm]{logo1}}
- \lhead{}
- \chead{\textbf{UNIVERSIDAD DE EL SALVADOR \\ FACULTAD MULTIDISCIPLINARIA DE OCCIDENTE \\ DEPARTAMENTO DE MATEMÁTICA}}
- \lfoot{\textit{CICLO II 2022}}
- \rfoot{\textbf{PRÁCTICA 9 (R)}}
- \setlength{\headheight}{60.50525pt}
title: "Practica_9"
author: "Cristian Zaldaña"
date: "2022-08-17"
geometry: "left=3cm, right=3cm, top=2.5cm, bottom=3.5cm"
output: pdf_document
lang: es-ES
toc: TRUE
---
\newpage

# Práctica 09-Análisis de una variable bidimensional categórica. 

## REALICE UN ANÁLISIS ESTADÍSTICO DE LOS DATOS.

- Crea en Excel una hoja de datos con dos columnas o variables 
Recuerda que al guardar la hoja, el tipo de archivo es de extensión .csv(delimitado por comas).\\ 
Llámale al archivo: HojaCat

- Recupera desde el entorno de R la hoja de datos de Excel. 

```{r}
HojaCat <- read.csv("HojaCat.csv", strip.white=TRUE, sep = ";")
HojaCat
```

- Conecta la hoja de datos a la segunda ruta o lista de búsqueda. 

```{r}
attach(HojaCat, pos=2) # pos especifica la posición donde buscar la conexión 
search() 
```

- Crea una tabla de contigencia o de doble entrada 

```{r}
tablaCont <- table(HojaCat)
tablaCont 
length(HojaCat)
```
Note que esta instrucción no devuelve el número de elementos, sino más bien el número de 
variables o columnas consideradas en el conjunto de datos.\\

Encuentra la suma de cada fila de la tabla de contingencia\\
Distribución marginal de X=Estado civil 

```{r}
suma.filas <- apply(tablaCont, 1, sum)
suma.filas 
```
El 1 indica que son totales por fila\\

Encuentra la suma de cada fila de la tabla de contingencia\\
distribución marginal de Y=Ocupación 

```{r}
suma.columnas <- apply(tablaCont,2,sum)
suma.columnas 
```
2 indica que son totales por columna\\

Gráficos de barras para tabla de contingencia.\\
Barras apiladas 

```{r}
barplot(t(tablaCont), main="Gráfico de barras (Estado, Ocupación)", xlab="Estado civil", 
ylab="Ocupación", legend.text=TRUE) 
```

Note que t(tablaCont) indica que las barras representan el Estado civil de los encuestados y que 
éstas se subdividen en cada una de las diferentes ocupaciones consideradas. \\
En caso de usar únicamente tablaCont; las barras representarán las diferentes ocupaciones y 
éstas estarán subdividas en cada uno de los estados civiles. 

Barras agrupadas 

```{r}
barplot(t(tablaCont), main = "Grafico de barras(Estado,Ocupacion)", xlab="Estado Civil",
ylab="Ocupacion", beside=TRUE, legend.text=TRUE)

```

Note que la instrucción beside =TRUE, indica que por cada una de las diferentes ocupaciones se 
creará una barra para cada estado civil. Note que al usar beside =FALSE se obtiene el mismo 
gráfico de la instrucción anterior.

```{r}
barplot(tablaCont, main = "Grafico de barras(Ocupacion, Estado)", xlab="Ocupacion\n",
ylab="Estado Civil", beside=TRUE, legend.text=TRUE)

```

- Calcula tablas de proporciones o de probabilidades.\\
Guardar las todas las opciones iniciales y modificar número de decimales\\ 

```{r}
op <- options() 
options(digits=3) # sólo imprime 3 lugares decimales 
options('digits')
```
Proporciones basadas en el total de la muestra, la suma de filas y columnas suman 1. 

```{r}
propTotal <- prop.table(tablaCont)
propTotal 
barplot(t(propTotal), main="Grafico de barras (Estado, Ocupacion)", xlab="Estado civil\n", 
ylab="Ocupacion", beside=TRUE, legend.text=TRUE)
```

Proporciones basadas en el total por fila, cada fila suma 1. 

```{r}
propFila <- prop.table(tablaCont, 1)
propFila 
```

Total por fila se indica en 1 

```{r}
barplot(t(propFila), main="Grafico de barras (Estado, Ocupacion)", xlab="Estado civil\n", 
ylab="Ocupacion", beside=TRUE, legend.text=TRUE) 
```

Proporciones basadas en el total por columna, cada columna suma 1. 

```{r}
propColum <- prop.table(tablaCont, 2)
propColum 
```

Total por columna se indica en 2 

```{r}
barplot(propColum, main="Grafico de barras (Ocupacion, Estado)", xlab="Ocupacion\n", 
ylab="Estado civil", beside=TRUE, legend.text=TRUE) 
```

- Otra forma de elaborar los gráficos de barras para el vector bidimensional categórico.\\
Gráfico de barras no apiladas y colocación de leyenda 

```{r}
barplot(table(Ocupacion, Estado), main="Grafico de barras (Estado, Ocupacion)", xlab = 
"Estado civil", ylab="Ocupacion", beside=TRUE, legend.text=T) 

 barplot(table(Estado, Ocupacion), main="Grafico de barras (Ocupacion, Estado)", xlab = 
"Ocupacion", ylab="Estado civil", beside=TRUE, legend.text=TRUE)
 
barplot(table(Estado, Ocupacion), main="Grafico de barras (Ocupacion, Estado)", 
xlab="Ocupacion", ylab="Estado civil", beside=TRUE, legend.text=c("menor que 2", "2-3", 
"mayor que 3")) 
```

Note que se puede definir a conveniencia la leyenda que se desea incorporar en el gráfico con 
la instrucción legend.text

- Realizar la prueba o contraste Chi-cuadrado de independencia 

```{r}
prueba <- chisq.test(tablaCont)
prueba 
```

Tenga en cuenta que las frecuencias esperadas deben ser todas mayores a 5\\
Frecuencias absolutas esperadas para la prueba Chi-cuadrada\\

```{r}
prueba$expected # fij = fi./No. column
```

