---
documentclass: article
header-includes:
- \usepackage[utf8]{inputenc}
- \usepackage{graphicx}
- \usepackage{enumerate}
- \usepackage{booktabs}
#- \usepackage[table,xcdraw]{xcolor}
- \usepackage[normalem]{ulem}
- \usepackage[Lenny]{fncychap}
#- \usepackage[spanish]{babel}
- \usepackage[labelfont=bf]{caption}
- \usepackage{longtable}
- \usepackage{float}
- \usepackage{fancyhdr}
- \usepackage{fancyheadings}
- \pagestyle{fancy}
- \rhead{\includegraphics[width=2cm, height=2cm]{logo1}}
- \lhead{}
- \chead{\textbf{UNIVERSIDAD DE EL SALVADOR \\ FACULTAD MULTIDISCIPLINARIA DE OCCIDENTE \\ DEPARTAMENTO DE MATEMÁTICA}}
- \lfoot{\textit{CICLO II 2022}}
- \rfoot{\textbf{PRÁCTICA 11 (R)}}
- \setlength{\headheight}{60.50525pt}
title: "Practica_11"
author: "Cristian Zaldaña"
date: "2022-08-17"
geometry: "left=3cm, right=3cm, top=2.5cm, bottom=3.5cm"
output: pdf_document
lang: es-ES
toc: TRUE
---
\newpage

# Práctica 11-Análisis de una variable bidimensional cuantitativa 

## Ejemplo 

El tiempo que tarda un sistema informático en red en ejecutar una instrucción depende del número 
de usuarios conectados a él. Sí no hay usuarios el tiempo es cero. Se tienen registrados los siguientes 
datos: 

\begin{figure}[H]
\begin{center}
\includegraphics[width=12cm,height=6cm]{bidimensional3.png}
\end{center}
\end{figure}

- Crea los dos vectores para las dos variables\\
Número de usuarios = Variable explicativa o independiente 

```{r}
usuarios <- c(10, 15, 20, 20, 25, 30, 30)
usuarios 
tiempo = c(1.0, 1.2, 2.0, 2.1, 2.2, 2.0, 1.9)
tiempo 
```

- Crea una hoja de datos que tenga como componentes o columnas los dos vectores. 

```{r}
Sistema <- data.frame(Usuarios=usuarios, Tiempo=tiempo)
Sistema 
```

Para editar o ampliar los datos puede utilizar la función fix() 

```{r}
#fix(Sistema) 
```

- Guarda la hoja de datos en un archivo. 

```{r}
write.table(Sistema, file="Sistema.txt", append=FALSE, quote=TRUE, sep=" ", na="NA", 
col.names = TRUE)
```

- Recupera la hoja de datos. 

```{r}
Sistema <- read.table("Sistema.txt", header=TRUE)
Sistema 
```

- Conecta la hoja de datos a la segunda ruta o lista de búsqueda. 

```{r}
attach(Sistema, pos=2)
search() 
```

- Muestra un resumen de principales estadísticos de las variables. 

```{r}
summary(Sistema) 
cov(Sistema) # Matriz de covarianzas 
cor(Sistema, use = "all.obs", method="pearson") # Matriz de correlaciones
```
 
- Elabora un gráfico de dispersión para analizar alguna relación entre las variables. 

```{r}
plot(Usuarios, Tiempo, xlim= c(5, 35), ylim= c(0.0, 2.5), type = "p", pch=1, col = "blue", main = 
"Grafico de dispersion (Usuarios, Tiempo)", xlab="Numero de usuarios", ylab="Tiempo de 
ejecucion")

```

- Para identificar un punto arbitrario, se procede de la siguiente manera:\\
Sin cerrar la ventana del gráfico anterior, ejecuta la siguiente instrucción 

```{r}
#identify(Usuarios, Tiempo, n=1) #n=1 indica que solamente será un punto seleccionado 
```

Y luego selecciona un punto en el gráfico haciendo clic con el ratón. Esto es útil para 
identificar puntos que podrían ser atípicos.\\ 
Deberá aparecer en la R-Console el índice que corresponde a este punto. 

- Aplica la función lm() para encontrar el modelo lineal que se ajusta a los datos. 

```{r}
reg.Y.X <- lm(Tiempo ~ -1 + Usuarios, Sistema, na.action=NULL, method="qr", model=TRUE) 
```

-1 indica que no se toma en cuenta la constante en el modelo. 

```{r}
summary(reg.Y.X) 
```

Note que es necesaria la instrucción anterior para poder visualizar los resultados más 
sobresalientes de la regresión encontrada. Nos muestra la estimación de los parámetros junto 
con su significancia, el coeficiente de determinación. 

- Agrega la recta de regresión al gráfico de dispersión. 

```{r}
plot(Usuarios, Tiempo, xlim= c(5, 35), ylim= c(0.0, 2.5), type = "p", pch=1, col = "blue", main = 
"Grafico de dispersion (Usuarios, Tiempo)", xlab="Numero de usuarios", ylab="Tiempo de 
ejecucion")
abline (reg.Y.X) 
```

Observación: Alternativamente si quiere una recta más "exacta" use: 

```{r}
plot(Usuarios, Tiempo, xlim= c(5, 35), ylim= c(0.0, 2.5), type = "p", pch=1, col = "blue", main = 
"Grafico de dispersion (Usuarios, Tiempo)", xlab="Numero de usuarios", ylab="Tiempo de 
ejecucion")
lines(Usuarios, 0.079437*Usuarios) 
```

- Efectúa una análisis de variabilidad del modelo o descomposición de la varianza. 

```{r}
reg.anova <- anova(reg.Y.X)
reg.anova
```

